臺灣高等法院臺中分院刑事判決　　　 100年度上易字第1039號
上　訴　人　臺灣臺中地方法院檢察署檢察官
被　　　告　張志瑋
上列上訴人因被告妨害兵役案件，不服臺灣臺中地方法院100年
度易字第1605號中華民國100年6月30日第一審判決（起訴案號：
臺灣臺中地方法院檢察署100年度偵緝字第382號），提起上訴，
本院判決如下：
    主  文
上訴駁回。
    理  由
一、按依刑事訴訟法第350條、第361條、第362條、第367條規定
    ，不服地方法院之第一審判決而上訴者，須提出上訴書狀，
    並應敘述具體理由，為上訴必備之程式；其所提出之書狀未
    敘述上訴理由，或僅曾以言詞陳述上訴理由者，均應於上訴
    期間屆滿後20日內補提理由書於第一審法院。第一審法院經
    形式審查，認逾期未補提上訴理由者，應定期間先命補正；
    逾期未補正者，為上訴不合法律上之程式，應以裁定駁回。
    倘已提出上訴理由，但所提非屬具體理由者，或已上訴但未
    提上訴理由，經審判長定期間補正仍未補正者，則應由第二
    審法院以上訴不合法律上之程式，判決駁回。而所謂具體理
    由，必係依據卷內既有訴訟資料或提出新事證，指摘或表明
    第一審判決有何採證認事、用法或量刑等足以影響判決本旨
    之不當或違法，而構成應予撤銷之具體事由，始克當之（例
    如：依憑證據法則具體指出所採證據何以不具證據能力，或
    依憑卷證資料，明確指出所為證據證明力之判斷如何違背經
    驗、論理法則）；倘僅泛言原判決認定事實錯誤、違背法令
    、量刑失之過重或輕縱，而未依上揭意旨指出具體事由，或
    形式上雖已指出具體事由，然該事由縱使屬實，亦不足以認
    為原判決有何不當或違法者（例如：對不具有調查必要性之
    證據，法院未依聲請調查亦未說明理由，或援用證據不當，
    但除去該證據仍應為同一事實之認定），皆難謂係具體理由
    ，俾與第二審上訴制度旨在請求第二審法院撤銷、變更第一
    審不當或違法之判決，以實現個案救濟之立法目的相契合，
    並節制濫行上訴（最高法院97年度台上字第892號刑事判決
    意旨參照）。
二、本件上訴人即臺灣臺中地方法院檢察署檢察官於民國100年
    7月18日具狀向原審法院提起上訴，核其記載之上訴理由略
    為：(一)被告張志瑋（下稱被告）係於91年3月19日將戶籍設
    於原臺中縣大安鄉中庄村（現改制為臺中市○○區○○里○
    ○○○路304巷14號，有戶役政連結作業系統991228查詢結
    果在卷可按。是被告自70幾年間，與其母搬離外祖父母住處
    起至上開戶籍遷入日期止期間，既然有其他設籍址，則對於
    被告而言，於其未實際居住上開戶籍址，或由其自行處理，
    或由其母代為處理遷籍事宜，並非難事。再被告自幼長期無
    法穩定久居一地之處境固然值得同情，然而被告身為成年人
    ，且有工作經驗，依現今社會人與人間往來密切，而被告尚
    有生父及親弟，被告固然居無定所，利用人倫或人情商議寄
    籍，並與戶籍址實際取居住之人保持聯繫，並非難事，詎被
    告未積極行事。而被告自幼居住外祖父母家，竟長期未對外
    祖父母、親舅為基本的關懷聯絡，亦未留下任何可供聯絡的
    方式，難認被告主觀上無規避動員召集之不法意圖。是被告
    無故不依規定申報戶籍變更，亦無任何如申報變更戶籍或委
    託他人收受召集令等防止此結果發生之具體作為，且客觀上
    確實致生本件召集令無法送達之結果自明。(二)又證人即被告
    之母李佳紋於原審審理時固證述：「97年4月8日召集令，是
    如何通知張志瑋的？我有打電話回去娘家，所以知道這個事
    情，我就趕快通知張志瑋。我通知張志瑋，張志瑋就去大甲
    分局大安派出所拿這個召集令，當時張志瑋有將我的行動電
    話留給警員洪志仁，那個警員事後有打電話給我，確認這個
    電話確實是我的電話，還有我與張志瑋之間的關係，警員告
    訴我，電話不要換，如果有換電話，要主動通知警員，這樣
    警員以後才能將召集令正確的通知我。」等語。被告於原審
    審理時亦供稱：「聲請傳喚證人洪志仁，那是我們之前的管
    區，證明我以前有留資料給他，讓他可以送達我的召集令。
    」等語，然此部份業據洪志仁以書面表示：「職當時擔任張
    志瑋戶籍地勤區員警期間（90年9月13日至97年8月6日），
    雖有教育召集令送達事項，但該張志瑋本人並未實際居住於
    戶籍地（臺中縣大安鄉○○村○○鄰○○○路304巷14號），
    且該戶內實際居住人員為張志瑋的外祖父，亦表示不知道張
    志瑋人現居住於何處，也無法聯絡，只得以留置送達方式回
    覆。職於擔任該警勤區員警期間，張志瑋或其家人未曾留下
    任何何連絡方式以供連繫，甚至其戶籍地之親人亦表示無法
    聯絡，張志瑋居住處所遷移，無故不申報，致未能接受教育
    召集。而職確實也無法聯絡上張志瑋或有可代為轉達之家人
    連絡方式，不知該民或家人何以說有留下連絡方式？且後續
    接任該勤區之員警亦均不知如何連絡張志瑋或其家人，若遇
    教召事項，均只得以留置送達方式回覆。」等語否定之，有
    員警洪志仁於100年6月9日書寫之報告可按。是被告上開供
    述及證人上開證述曾在警局留下連絡電話云云，應屬虛妄，
    均不足採信。且本件之送達令無法由員警按址送達，係因被
    告未實際居住上開戶籍址，其居住該址之親人亦無法與之聯
    絡等情，亦據送達召集令之員警於意見表上記載：「被告未
    居住該址寄居於舅舅詢問其去向他舅舅不知去向無法送達」
    等語明確，益見被告所辯，有違常理，難以採信。原審認定
    被告無罪，其判決謬誤，至為明顯。原審判決認事用法既有
    違誤，請將原判決撤銷，更為適當合法之判決等語。
三、本院查：
(一)、檢察官因不服上開臺灣臺中地方法院之第一審判決，而於前
    述時間具狀敘明理由向原審法院提起上訴，則依刑事訴訟法
    第361條第2項之規定、該條項立法修正理由及上揭最高法院
    判決意旨，檢察官倘已提出上訴理由，但所提非屬具體理由
    者，即應由第二審法院以上訴不合法律上之程式，以判決駁
    回之；且上訴理由之具體與否係屬第二審法院審查範圍，不
    在命補正之列（參見法院辦理刑事訴訟案件應行注意事項第
    162點）。
(二)、經核上揭上訴人所提之上訴理由，要非屬所謂之具體理由（
    即須依據卷內既有訴訟資料或提出新事證，具體指摘或表明
    第一審判決有何採證認事、用法或量刑等足以影響判決本旨
    之不當或違法，而構成應予撤銷之具體事由，始克當之【例
    如：依憑證據法則具體指出所採證據何以不具證據能力，或
    依憑卷證資料，明確指出所為證據證明力之判斷如何違背經
    驗、論理法則】，最高法院97年度臺上字第892號判決意旨
    參見）。又查，檢察官上開上訴理由所指摘被告之供述、證
    人（被告之母）李佳紋、（警員）洪志仁之陳述，均經原審
    判決詳予剖析論述，說明採證之理由（見原審判決書第2至7
    頁）。原審已依憑卷內證據逐一敘明得心證之理由，並詳為
    論敘檢察官所舉證據，均不能證明被告涉犯妨害兵役治罪條
    例第10條第1項第3款及第3項之罪，俱有卷內證據可資覆按
    ，核無任何憑空推論之情事，所為論斷，亦與經驗法則、論
    理法則，均屬無違。是以，檢察官上訴之上開理由，均非本
    於案內具體之卷證資料，或提出其他新事證，以指摘或表明
    第一審判決有何採證認事、用法或量刑等足以影響判決本旨
    之不當或違法，而可構成應予撤銷之具體事由。
四、綜上所述，檢察官提起之上訴理由既非前開說明所謂之具體
    理由，則揆諸前揭最高法院判決之意旨，及依「程序優先於
    實體」之刑事訴訟法原則，本件檢察官上訴即不合法定上訴
    程式，而應予駁回，並不經言詞辯論為之。
據上論斷，應依刑事訴訟法第367條前段、第372條，判決如主文
。
中    華    民    國   100    年    8     月    15    日
            刑事第九庭    審判長法  官  江  德  千
                                法  官  賴  妙  雲
                                法  官  陳  宏  卿
以上正本證明與原本無異。
不得上訴。
                                書記官  林  振  甫
中    華    民    國   100    年    8     月    15    日